【裁判字號】    98,易,1621
【裁判日期】    990622
【裁判案由】    竊盜等
【裁判全文】
臺灣高雄地方法院刑事判決              98年度易字第1621號
公  訴  人  臺灣高雄地方法院檢察署檢察官
被      告  戊○○
            己○○
上列被告因竊盜等案件，經檢察官提起公訴（98年度偵字第2594
6號），本院依簡式審判程序審理，判決如下：
    主  文
戊○○共同犯攜帶兇器竊盜罪，處有期徒刑捌月；又共同犯詐欺
取財罪，處有期徒刑參月。應執行有期徒刑拾月。
己○○共同犯攜帶兇器竊盜罪，處有期徒刑陸月，如易科罰金，
以新臺幣壹仟元折算壹日；又共同犯詐欺取財罪，處有期徒刑貳
月，如易科罰金，以新臺幣壹仟元折算壹日。應執行有期徒刑柒
月，如易科罰金，以新臺幣壹仟元折算壹日。
    事  實
一、戊○○與己○○係朋友關係，於民國98年8 月28日下午11時
    20分許，由戊○○騎乘機車搭載己○○行經高雄縣燕巢鄉○○村○○○路109 號前，見甲○○所有之車牌號碼5920-XM
    自小客車停放於該處，竟共同基於意圖為自己不法所有之犯
    意聯絡，先將機車停放在上開自小客車前，由己○○負責把
    風，再由戊○○手持其所有客觀上足以作為兇器使用之T 型
    板手1 支，利用該T 型板手前端磨平部分插入該自小客車之
    門鎖並啟動電門之方式，竊取上開之自小客車，戊○○並於
    得手後將該車駛離上址，己○○亦於戊○○得手後，另行騎
    乘機車回家。嗣戊○○駕駛上開自小客車至己○○家中搭載
    己○○，並約同前往嘉義，於同日下午11時38分許，行經址
    設在高雄縣岡山鎮○○○路10號之「統一經工加油站」前，
    2 人明知身上並無分文可支付油資，竟共同基於意圖為自己
    不法所有之犯意聯絡，由己○○先行於加油站前下車，待戊○○加完油後再行上車，再由戊○○駕駛該自小客車進入上
    開加油站，並向加油站員工佯稱要加油，而使加油站員工丁○○陷於錯誤，將該自小客車加滿共計新臺幣（下同）1,32
    0 元之汽油後，戊○○於未給付油資之情形下，立即加速油
    門快速駛離現場，而詐欺取得上開之油資。嗣因戊○○倉促
    離開上開加油站，車速過快而於同日下午11時42分許，失控
    撞上丙○○所有擺設在高雄縣岡山鎮○○○路57之1 號前之
    「小貓檳榔攤」，戊○○與己○○見狀旋即逃離現場，經路
    人乙○○逮捕己○○並報警處理後，始悉上情。
二、案經甲○○、丁○○訴由高雄縣政府警察局岡山分局報告臺
    灣高雄地方法院檢察署檢察官偵查起訴。
    理  由
一、本件被告戊○○、己○○所犯為死刑、無期徒刑、最輕本刑
    為3 年以上有期徒刑以外之罪，其於本院審理程序進行中，
    就被訴事實為有罪之陳述，經審判長告知簡式審判程序之旨
    ，並聽取當事人之意見後，本院合議庭裁定進行簡式審判程
    序，合先敘明。
二、上揭事實，業據被告戊○○、己○○於本院審理時均供承不
    諱，核與證人甲○○、丁○○、丙○○及乙○○於警詢、偵
    訊時證述之情節相符，復有高雄縣政府警察局岡山分局扣押
    筆錄、扣押物品目錄表、贓物認領申請單各1 紙、指認照片
    2 張、上開自小客車撞擊現場照片6 張及發票存根聯1 張等
    證據在卷可稽（警卷第11頁至第29頁、第31頁至第36頁）。
    從而，本件事證明確，被告之任意性自白與卷存證據相符，
    堪信為真實，而可採信，上開犯行均堪認定，應依法論科。
三、按刑法第321 條第1 項第3 款之攜帶兇器竊盜罪，係以行為
    人攜帶兇器竊盜為其加重條件，此所謂兇器，其種類並無限
    制，凡客觀上足對人之生命、身體、安全構成威脅，具有危
    險性之兇器均屬之，且祇須行竊時攜帶此種具有危險性之兇
    器為已足，並不以攜帶之初有行兇之意圖為必要（最高法院
    79年臺上字第5253號判例要旨參照）。查被告戊○○為本件
    竊盜犯行所使用之T 型扳手，雖未扣案，惟既得持之破壞汽
    車車門門鎖，顯見若持之以攻擊人體，自能成傷，客觀上應
    足以對人之生命、身體、安全構成威脅，應為具有危險性之
    兇器無訛，故核被告戊○○、己○○所為，係犯刑法第321
    條第1 項第3 款之攜帶兇器竊盜罪及同法第339 條第1 項之
    詐欺取財罪。被告2 人就上開加重竊盜及詐欺取財犯行，有
    犯意聯絡及行為分擔，應論以共同正犯。其所為加重竊盜與
    詐欺取財犯行間，犯意各別，行為互殊，應予分論併罰。爰
    審酌被告2 人正值青壯，不圖以正當勞務換取財物，竟為一
    時之玩樂而竊取他人之自小客車，並因詐騙油資倉促離開加
    油站而失控撞毀該車，顯見其守法意識薄弱，已造成民眾財
    產安全及社會治安相當之危害，且迄今未與被害人達成和解
    ，惟念其等坦承犯行，態度尚佳，所竊取之自小客車業經被
    害人甲○○所領回，及詐欺之金額僅1,320 元，並參酌竊取
    自小客車部分，被告己○○僅把風而係由被告戊○○攜帶兇
    器行竊，且該自小客車亦因被告戊○○駕駛失控而撞毀，另
    詐欺取財部分，被告己○○於進入加油站前，即先行下車等
    候，係被告戊○○1 人駕車進入加油犯詐騙油資，犯罪情節
    輕重不同，暨其犯罪動機、手段及目的等一切情狀，分別量
    處如主文所示之刑並定其應執行刑。至被告戊○○部分，其
    中共同詐欺取財罪之宣告刑，雖得易科罰金，然因與不得易
    科罰金之共同攜帶兇器竊盜罪部分併合處罰結果而不得易科
    罰金，依司法院釋字第144 號解釋意旨，自亦無庸為易科折
    算標準記載。另被告己○○部分，其共同攜帶兇器竊盜罪及
    共同詐欺取財罪部分，均得易科罰金，雖定應執行刑已逾6
    個月，惟因被告行為後，刑法第41條業於98年12月30日修正
    公佈，於同日施行，修正後刑法第41條第8 項增訂：「第1
    項至第4 項及第7 項之規定，於數罪併罰之數罪均得易科罰
    金或易服社會勞動，其應執行之刑逾6 月者，亦適用之。」
    ，是依上開法條規定，被告己○○所犯共同攜帶兇器竊盜罪
    、詐欺取財罪及應執行刑部分，自應為易科罰金折算標準之
    諭知（因上開法條與刑法修正前司法院釋字第662 號解釋意
    旨相符，是無論依修正前或修正後之規定，對於數罪併罰之
    數罪均得易科罰金，其應執行之刑逾6 月者，亦得易科罰金
    ，即無有利或不利之情形，於刑法修正施行後法院為裁判時
    ，原則上無庸為新、舊法之比較，故被告己○○易科罰金諭
    知部分，應逕行適用裁判時法）。至被告戊○○所有持以犯
    上開加重竊盜犯行之T 型板手1 支，因未扣案，為免日後執
    行之困難，爰不為沒收之宣告，附此敘明。
據上論斷，應依刑事訴訟法第273 條之1 第1 項、第299 條第1
項前段，刑法第28條、第321 條第1 項第3 款、第339 條第1 項
、第41條第1 項前段、第8 項、第51條第5 款，刑法施行法第1
條之1 ，判決如主文。
本案經檢察官黃子宜到庭執行職務。
中    華    民    國    99    年    6     月    22    日
                  刑事第十二庭  審判長法  官  黃建榮
                                      法  官  楊珮瑛
                                      法  官  林勳煜
以上正本證明與原本無異。
如不服本判決應於收受判決後10日內向本院提出上訴書狀，並應
敘述具體理由。其未敘述上訴理由者，應於上訴期間屆滿後20日
內向本院補提理由書(均須按他造當事人之人數附繕本)「切勿逕
送上級法院」。
中    華    民    國    99    年    6     月    22    日
                                      書記官  莊正彬
附錄本判決論罪法條：
中華民國刑法第321條
（加重竊盜罪）
犯竊盜罪而有左列情形之一者，處6 月以上、5 年以下有期徒刑
：
一、於夜間侵入住宅或有人居住之建築物、船艦或隱匿其內而犯
    之者。
二、毀越門扇、牆垣或其他安全設備而犯之者。
三、攜帶兇器而犯之者。
四、結夥三人以上而犯之者。
五、乘火災、水災或其他災害之際而犯之者。
六、在車站或埠頭而犯之者。
前項之未遂犯罰之。
中華民國刑法第339條
（普通詐欺罪）
意圖為自己或第三人不法之所有，以詐術使人將本人或第三人之
物交付者，處5 年以下有期徒刑、拘役或科或併科1 千元以下罰
金。
以前項方法得財產上不法之利益或使第三人得之者，亦同。
前二項之未遂犯罰之。

司法院資訊處製作；財團法人民間司法改革基金會備份。
